【裁判字號】    95,勞上易,20
【裁判日期】    951003
【裁判案由】    損害賠償
【裁判全文】
臺灣高等法院臺中分院民事判決        95年度勞上易字第20號
上  訴  人  丙○○
訴訟代理人  王世勳律師
被  上訴人  帷邦企業有限公司
法定代理人  乙○○
被  上訴人  外邦開發工程有限公司
法定代理人  甲○○
共      同
訴訟代理人  周進文律師
上列當事人間請求損害賠償事件，上訴人對於民國 95年5月19日
臺灣臺中地方法院94年度訴字第262號第一審判決提起上訴，本
院於95年9月19日言詞辯論終結，判決如下：
    主  文
上訴駁回。
第二審訴訟費用由上訴人負擔。
    事實及理由
一、上訴人起訴主張：
  (一)上訴人之子吳佳炫係被上訴人帷邦企業有限公司（以下簡稱
    帷邦公司）之員工，吳佳炫於民國（下同）93年9月19日受
    被上訴人帷邦公司指示至被上訴人外邦開發工程有限公司（
    以下簡稱外邦公司）所承攬之宏陞股份有限公司（下稱宏陞
    公司）位於桃園縣新屋鄉○○路996號「聯成鋼鐵股份有限
    公司烤漆板工程」之工地，支援被上訴人外邦公司從事舖設
    該工程之廠房屋頂烤漆板攻牙等工作時，不慎踏穿採光板而
    由高處墜落於地面上，受有頭部外傷、顱內出血等傷害，雖
    經及時送往署立桃園醫院新屋分院急救診治，惟仍於93年9
    月19日下午1時許不治死亡。上訴人在不知吳佳炫之僱主乃
    被上訴人帷邦公司之情形下，於93年9月21日與被上訴人外
    邦公司就上開事件達成和解，且因吳佳炫係因職業災害死亡
    ，而吳佳炫之每月薪資至少有約4萬5000元，如以投保薪資4
    萬元計，上訴人得依勞工保險條例之規定，領獲喪葬津貼5
    個月、遺屬津貼40個月，合計為180萬元（投保薪資4萬元×
    45＝180萬元），雙方遂約定和解金額中之180萬元，以上訴
    人向勞工保險局所請領之前述喪葬、遺屬津貼抵充之，並因
    此於系爭和解書第1條載明：「勞保給付由甲方（指上訴人
    ）領取。」等語，詎上訴人嗣依此約定向勞工保險局聲請勞
    工保險死亡給付時，竟獲勞工保險局告知吳佳炫亡故當日係
    受被上訴人帷邦公司指示至上開工地支援外邦公司，故其事
    故非因為僱主即被上訴人帷邦公司工作所致，不得視為職業
    災害，是上訴人僅得依勞工保險條例第63條規定，受領按普
    通傷害核發之死亡給付35個月計59萬0800元（投保薪資1萬
    6880元×35＝59萬0800元）等語。則上訴人認被上訴人外邦
    公司係吳佳炫之僱主，並進而同意與之為上開內容之和解動
    機即屬錯誤，且該項條件亦非被上訴人外邦公司所得以成就
    ，上訴人自得依民法第738條之規定予以撤銷，乃上訴人即
    以此為由，於93年11月26日將上開撤銷之意思表示通知被上
    訴人外邦公司。茲系爭和解書第1條既因上訴人之撤銷而不
    存在，上訴人自得依上訴人與被上訴人外邦公司所原約定之
    和解內容，請求被上訴人外邦公司給付上訴人前述和解金額
    中之180萬元。
  (二)又被上訴人外邦公司所承攬之前述工程，係向宏陞公司請款
    ，而被上訴人帷邦公司於 93年9月10日所承攬之聯成鋼鐵股
    份有限公司（下稱聯成公司）位於同址之「廠房牆面彩色鋼
    板更新工程」，則係向聯成公司請款，足見被上訴人2人間
    並無共同承攬之關係，合應各就所承攬之事項定其注意義務
    ；且被上訴人帷邦公司與被上訴人外邦公司之事業性質不同
    ，因此所生之工作危險亦不相同。詎被上訴人帷邦公司竟咨
    意指示吳佳炫支援被上訴人外邦公司，使其在不安全之情況
    下從事工作，而升高其所面臨之工作危險。且雇主對防止有
    墜落、崩塌等之虞之作業場所所引起之危害，應有符合標準
    之必要安全衛生設備，勞工安全衛生法第5條第1項第5款定
    有明文。又雇主對於在高度2公尺以上之處所進行作業，勞
    工有墜落之虞者，應以架設施工架等方法設置工作台。雇主
    依前項規定設置工作台有困難時，應採取張掛安全網，使勞
    工使用安全帶等防止因墜落而致勞工遭受危險之措施。勞工
    安全衛生設施規則第225條亦定有明文。另違反保護他人之
    法律，致生損害於他人者，負賠償責任，民法第184條第2項
    亦有明文。而依卷附職業災害勞動報告書所載，本件災害原
    因係：危害意識不足、未設置勞工安全衛生業務主管，實施
    自動檢查、未實施勞工安全衛生教育訓練，未訂定安全衛生
    工作守則、未於事前具體告知有關工作環境、危害因素等有
    關安全衛生規定應採取之措施。是被上訴人2人顯違反勞工
    安全衛生法第5條第1項第5款、勞工安全衛生設施規則第225
    條規定之保護他人之法律，復未為吳佳炫加保其他保險，除
    致吳佳炫進行烤漆板工作時，因未使用安全帽及安全帶，亦
    未張掛安全網，致不慎墜落死亡外，並侵害上訴人之權益，
    是上訴人自得依民法第184條第2項、第185條規定，請求被
    上訴人2人連帶賠償，即被上訴人2人應連帶給付上訴人喪葬
    費30萬元、扶養費105萬2357元、慰撫金200萬元，合計335
    萬2357元。惟因上訴人已與被上訴人外邦公司和解，而免除
    被上訴人外邦公司所應分擔部分之責任計167萬6178元，爰
    僅依民法第192條第2項、第194條之規定，請求被上訴人帷
    邦公司就其應分擔之部分給付上訴人167萬6178元。
  (三)另據上訴人知悉，吳佳炫每月薪資至少有4萬5000元，惟被
    上訴人帷邦公司卻短報而僅以每月1萬6880元之薪資為吳佳
    炫辦理投保勞工保險，致使上訴人於請領勞工保險之59萬08
    00元，較上述上訴人原得領之180萬元短少120萬9200元，被
    上訴人帷邦公司未據實投保違反勞工保險條例之保護他人之
    法律，而侵害上訴人之權益，上訴人亦得依民法第184條第2
    項之規定，請求帷邦公司給付上訴人120萬9200元，連同前
    (二)所述之167萬6178元，合計288萬5378元，上訴人僅請求24
    6萬1557元。
  (四)至被上訴人帷邦公司雖辯稱吳佳炫係按其實際工作日數領薪
    ，其於93年7、8月間之薪資為1萬7360元，非如上訴人所述
    係至少4萬5000元，且前述烤漆板工程係由被上訴人2人共同
    承攬等語，並舉證人李國淵、王國信之證詞，及房屋租賃契
    約書、前揭烤漆板工程之契約書等為其佐據，惟吳佳炫之每
    月薪資至少4萬5000元，且前開烤漆板工程係由被上訴人外
    邦公司所單獨承攬等情，均如前述，被上訴人帷邦公司上開
    所辯，及其所引證據，均與事實不符，不可採信。
  (五)並聲明：(1)被上訴人外邦公司應給付上訴人180萬元，及自
    起訴狀繕本送達翌日起至清償日止，按年息5﹪計算之利息
    ；(2)被上訴人帷邦公司應給付上訴人246萬1557元，及自起
    訴狀繕本送達翌日起至清償日止，按年息5﹪計算之利息；
    (3)願供擔保，請准宣告假執行。
二、被上訴人2人對於上訴人之子吳佳炫係被上訴人帷邦公司之
    員工，帷邦公司指示吳佳炫至外邦公司所承攬宏陞公司之烤
    漆板工程工地，支援外邦公司從事屋頂烤漆板攻牙等工作，
    嗣於93年9月19日，吳佳炫在工作中，因不慎踏穿採光板而
    自高處墜落於地面上，因此而死亡。外邦公司於93年9月21
    日就上開事件達成和解，並簽訂系爭和解書等情固不爭執，
    惟分別辯稱：
  (一)被上訴人外邦公司：
    吳佳炫係於工作中死亡，應屬職業災害，勞工保險局卻以普
    通災害而給付喪葬、遺屬津貼計59萬0800元予上訴人，確有
    疑義，惟被上訴人2人既已由被上訴人外邦公司出面與上訴
    人和解，並已依系爭和解書第2條、第3條之約定給付上訴人
    喪葬費30萬0000元、安家費120萬元，上訴人僅因勞工保險
    局容有疑義之認定，即主張動機錯誤而撤銷系爭和解書第1
    條之約定，實無理由，且系爭和解書之內容不可分割，上訴
    人僅主張撤銷第1條之約定，而保留其餘約定，亦無理由。
    況系爭和解書第1條所指之勞工保險給付部分，係指上訴人
    嗣向勞工保險局所請領之喪葬、遺屬津貼，不再用以抵扣和
    解金額，換言之，和解金額係指被上訴人2人所應給付予上
    訴人之金額，勞工保險給付則由上訴人自行向勞工保險局請
    領，與被上訴人2人無關，被上訴人外邦公司更未具體承諾
    上訴人實際可請領之款項金額，故上訴人要求被上訴人外邦
    公司給付上訴人180萬元，應有誤會。
  (二)被上訴人帷邦公司：
  吳佳炫係於 93年6月30日起受雇於被上訴人帷邦公司，並於
    同日辦理投保勞工保險，而因吳佳炫係按實際工作天數領薪
    ，其薪資總額尚未確定，依勞動基準法施行細則第32條之規
    定，其投保薪資應以最近 3個月之平均收入為準，吳佳炫既
    尚未受雇達3個月，無從據引上開規定核算其最近3個月之平
    均收入為何，被上訴人帷邦公司乃以同一工作等級員工之月
    薪資總額為其辦理投保，並無短報之情形。且吳佳炫93年7
    、8月份各上班14天，扣除14日午餐費840元後，各實領1萬
    7360元，有吳佳炫之出席表附卷可參，並經證人李國淵、王
    國信到庭證述甚詳，上訴人主張吳佳炫每月薪資至少4萬50
    00元，並非事實。
  又被上訴人2人係關係企業，並於93年9月6日共同承攬宏陞
    公司前述之烤漆板工程，被上訴人2人所承攬負責之工程範
    圍並無不同，乃因此互相調派人員，此與吳佳炫之死亡並無
    因果關係，自不構成侵權行為，此觀卷附職業災害檢查報告
    所載，本件過失主要在被上訴人外邦公司、吳佳炫，而被上
    訴人帷邦公司則無任何過失等情，更可明證。且縱認被上訴
    人帷邦公司應負侵權責任，因系爭和解書之效力範圍本含被
    上訴人2人之侵權行為及職業災害補償等責任，而兩造已於
    系爭和解書第4條約明：「甲方（指上訴人）願放棄一切民
    、刑事追訴權」等語，上訴人對於被上訴人帷邦公司之侵權
    行為請求權，即因此和解而消滅，自不得再為請求。此外，
    被上訴人2人係共同承攬關係，被上訴人外邦公司為最後承
    攬人，被上訴人帷邦公司於被上訴人2人間本無應分擔之部
    分，是縱如上訴人所述被上訴人2人應負連帶責任，因上訴
    人已與被上訴人外邦公司和解，上訴人亦不得再向被上訴人
    帷邦公司求償。
  再者，如認被上訴人帷邦公司仍須就吳佳炫之死亡負侵權行
    為之賠償責任，依職業災害檢查報告書所示，吳佳炫於事故
    當時未確實使用安全帶為事故發生原因之一，即吳佳炫對於
    本件之事故之發生，亦與有過失，最少亦應負40﹪之責任，
    被上訴人帷邦公司就此主張過失相抵，另上訴人已領之勞工
    保險給付59萬0800元、和解金150萬元（即系爭和解書第2、
    3條之喪葬費、安家費），被上訴人帷邦公司亦依法主張抵
    充之。
  (三)被上訴人 2人各聲明：(1)上訴人之訴駁回；(2)如受不利判決
    ，願供擔保請准宣告免為假執行。
三、原審為上訴人敗訴之判決，上訴人就其敗訴部分其中請求外
    邦公司給付59萬0800元及法定遲延利息部分暨請求帷邦公司
    給付159萬3765元及法定遲延利息部分聲明不服（其餘部分
    已經確定），求為判決：(一)原判決廢棄。(二)被上訴人外邦公
    司應給付上訴人59萬0800元，及自起訴狀繕本送達翌日起至
    清償日止，按年息5﹪計算之利息。(三)被上訴人帷邦公司應
    給付上訴人159萬3765元，及自起訴狀繕本送達翌日起至清
    償日止，按年息5﹪計算之利息。(四)上訴人願供擔保，請准
    予宣告假執行。被上訴人則求為判決上訴駁回，如受不利判
    決，願供擔保請准宣告免予假執行。
四、查上訴人之子吳佳炫係被上訴人帷邦公司之員工，吳佳炫於
    93年9月19日受被上訴人帷邦公司指示至被上訴人外邦公司
    所承攬宏陞公司之前揭烤漆板工程之工地，支援外邦公司從
    事舖設該工程之廠房屋頂烤漆板攻牙等工作時，不慎踏穿屋
    頂採光板而墜落於地面上，受有頭部外傷、顱內出血等傷害
    ，經送醫急救後，於93年9月19日下午1時許不治死亡。嗣就
    上開事故，上訴人與被上訴人外邦公司於93年9月21日簽立
    和解書，約定：「勞保給付由甲方（指上訴人、下同）領取
    。」（第1條）、「所有喪葬費用約略新臺幣30萬元整由乙
    方（被上訴人外邦公司，下同）給付。」（第2條）、「乙
    方願另提供新臺幣120萬元整安家費用予甲方。」（第3條）
    、「甲方願放棄一切民、刑事追訴權。」（第4條）等語。
    被上訴人外邦公司嗣即據上開第2條、第3條之約定，給付喪
    葬費30萬元、安家費120萬元，合計150萬元予上訴人；又上
    訴人嗣因上開事故，向勞工保險局請領吳佳炫因職業災害死
    亡之喪葬、遺屬津貼，經勞工保險局以吳佳炫非在其據以參
    加保險之被上訴人帷邦公司從事工作，而係在被上訴人外邦
    公司之事業現場發生事故，與勞工保險被保險人因執行職務
    而致傷病審查準則第3條第1項之規定不符，不得視為職業傷
    害，應依照勞工保險條例第63條之規定，按普通死亡論等為
    由，僅准予核發死亡給付35個月計59萬0800元，並經該局以
    93年10月26日保給命字第09310259220號通知上訴人，上訴
    人就此未申請審議、訴願；及被上訴人帷邦公司為吳佳炫辦
    理勞工保險之投保薪資係每月薪資1萬6880元等事實，為兩
    造所不爭執，復有臺灣桃園地方法院檢察署相驗屍體證明書
    、系爭和解書、支票、勞工保險局上開函文、勞保局電子閘
    門查詢作業—被保險人投保資料查詢、職業災害檢查報告書
    等影本在卷可稽，應係真實。
五、關於被上訴人外邦公司部分：
  (一)上訴人主張吳佳炫之雇主係被上訴人帷邦公司，而上訴人誤
    認被上訴人外邦公司係吳佳炫之雇主，而與被上訴人外邦公
    司和解，並約定勞保給付由上訴人領取以抵充和解金額中
    180萬元，乃於系爭和解書第1條載明勞保給付由上訴人領取
    等語，茲因上訴人查知被上訴人外邦公司非吳佳炫之雇主，
    系爭和解書第1條之約定，即屬上訴人之表意錯誤，上訴人
    爰依民法第738條之規定撤銷該條之約定，並請求被上訴人
    外邦公司依原和解約定，給付上訴人該條本欲抵充之180萬
    元等語。被上訴人外邦公司則以和解時，被上訴人外邦公司
    未承諾除安家費、喪葬費外，另給予上訴人180萬元，並以
    上訴人所領勞保給付抵充之，系爭和解書第1條之約定，係
    在確認該勞保給付所領金額不再扣抵喪葬費、安家費，且本
    件和解之內容不可分割，上訴人亦不得主張一部撤銷等語，
    資為抗辯。
  (二)雖上訴人與被上訴人外邦公司間就上訴人得否以誤認被上訴
    人外邦公司係吳佳炫之雇主為由，依民法第738條之規定撤
    銷系爭和解書第1條之約定，亦即就本件和解契約為一部之
    撤銷，各執一詞，爭執甚烈。然本件上訴人係以其與被上訴
    人外邦公司和解時，雙方除約定喪葬費、安家費外，並約定
    被上訴人外邦公司應另給付上訴人180萬元為由，而據該關
    於180萬元之約定部分，依和解契約之法律關係請求被上訴
    人外邦公司如數給付，茲本件首應審究者厥為上訴人與被上
    訴人外邦公司是否於和解時約定被上訴人外邦公司除前述喪
    葬費、安家費外，並應另給付上訴人180萬元？
  (三)按當事人主張有利於己之事實者，就其事實有舉證之責任。
    但法律別有規定，或依其情形顯失公平者，不在此限。民事
    訴訟法第277條定有明文。而上訴人主張被上訴人外邦公司
    應依雙方之和解契約給付其前述喪葬費、安家費外之另180
    萬元，核係有利於上訴人之事實，則依上述之說明，就此有
    利於上訴人之事實，合應由上訴人舉證證明之。而查，上訴
    人就其所主張被上訴人外邦公司於雙方和解時承諾給付其上
    開180萬元之事實，僅有其個人片面之陳述，並未提出任何
    實證以佐其說，自無足採信。又依系爭和解書所示，亦均無
    該180萬元之記載，且上訴人既將與被上訴人外邦公司間關
    於喪葬費、安家費計150萬元等和解事項，詳載於系爭和解
    書上，以保其權益，可見上訴人行事之周詳，則衡諸常情，
    上訴人尚無就此較已記載之金額為高，並以尚未確定金額之
    勞保給付予以抵充之180萬元，疏忽予以遺漏之理，反徵其
    前述之不可信。是被上訴人外邦公司辯稱除喪葬費、安家費
    外，未另承諾給付上訴人180萬元等語，當乃事實，應可採
    信。
  (四)綜上，上訴人與被上訴人外邦公司間之和解契約，既不含被
    上訴人外邦公司應另給付上訴人如前述之180萬元，則上訴
    人依和解契約之法律關係請求被上訴人外邦公司給付上訴人
    180萬元，及自起訴狀繕本送達翌日起至清償日止，按年息5
    ﹪計算之利息，為無理由，不應准許。其就此部分所為假執
    行之聲請，因訴之駁回而失所附麗，亦應併予駁回。
六、關於被上訴人帷邦公司方面：
  (一)關於短報薪資：
  (1)勞工保險條例第13條所稱月投保薪資，係指由投保單位按被
    保險人之月薪資總額，依投保薪資分級表之規定，向保險人
    申報之薪資；被保險人薪資以件計算者，其月投保薪資，以
    由投保單位比照同一工作等級勞工之月薪資總額，按分級表
    之規定申報者為準。勞工保險條例第14條第1項前段定有明
    文。又本條例第14條第1項所稱月薪資總額，以勞動基準法
    第2條第3款規定之工資為準；其每月收入不固定者，以最近
    3個月收入之平均為準；實物給與按政府公布之價格折為現
    金計算。投保單位申報新進員工加保，其月薪資總額尚未確
    定者，以該投保單位同一工作等級員工之月薪資總額，依投
    保薪資分級表之規定申報。同條例施行細則第32條亦定有明
    文。而吳佳炫係於93年6月30日起始受僱於被上訴人帷邦公
    司，並於同日由被上訴人帷邦公司為其加保勞工保險，然因
    吳佳炫係按實際工作日數領薪，且工作未滿3個月，尚無從
    依上開施行細則之規定，核算其最近3個月之平均工資，被
    上訴人帷邦公司遂以該公司同一工作等級員工之月薪資總額
    ，依投保薪資分級表之規定，為吳佳炫申報月投保薪資為
    1萬6880元等情，業據被上訴人帷邦公司陳述甚詳並有原審
    依職權所調閱吳佳炫投保資料等附卷可稽，再參之吳佳炫於
    93年9月19日亡故，距其受僱於被上訴人帷邦公司僅2月又20
    日，確未滿3個月，及吳佳炫係按實際工作日數領薪，其於
    93年7、8月份各上班14天，扣除14日午餐費840元後，各實
    領1萬7360元一情，亦經證人李國淵、王國信到庭證述甚詳
    等各情，堪認被上訴人帷邦公司上開所述，應屬真實。是吳
    佳炫工作既未滿3個月，自無從核算其最近3個月之平均工資
    為何，乃被上訴人帷邦公司即以該公司與吳佳炫同一工作等
    級員工之月薪資總額，依投保薪資分級表之規定，為吳佳炫
    申報月投保薪資為1萬6880元，尚難認其有短報投保薪資之
    情事。故被上訴人惟邦公司辯稱未短報吳佳炫之薪資等語，
    應可採信。
  (2)至上訴人雖主張吳佳炫之每月薪資至少4萬5000元云云，惟
    上訴人就此有利於己之事實，除其個人片面之陳述外，別無
    其餘佐證可實其說，自無足採信。又上訴人據此為由，而否
    認證人李國淵、王國信證詞之真實云云，更無理由。
  (二)關於調動工作而增加危險：
  (1)查被上訴人帷邦公司係經營金屬、磚、瓦、石、磁磚、貼面
    石材等建材，及電器、水泥、石灰及其製品等批發為業，而
    被上訴人外邦公司則係以鋼構、鋼模、鋼架、鋁材、不鏽鋼
    暨烤漆浪板之設計、製造、加工、買賣，及冷氣、空調冷凍
    器材之買賣、管線工程承包，及前述各項產品之進出口業務
    等為業，為兩造所不爭執，復有上訴人所提之被上訴人2人
    公司基本資料查詢各1份在卷可憑，自屬真實。則被上訴人2
    人所營事業既不相同，因此所生工作危險自亦不相同，且就
    其等所事業項目觀之，被上訴人外邦公司之勞務危險性應較
    被上訴人帷邦公司之勞務危險性高，是被上訴人帷邦公司調
    動吳佳炫支援被上訴人外邦公司，自足以增加吳佳炫服勞務
    之危險性，故上訴人主張被上訴人帷邦公司調動吳佳炫支援
    被上訴人外邦公司，增加工作之危險等語，應與事實相符，
    自可採信。
  (2)次查，勞動契約應約定工作場所及應從事工作之有關事項。
    勞動基準法施行細則第7條第1款亦定有明文。是關於受僱人
    服勞務之工作場所及應從事工作之有關事項，乃契約之要素
    ，應不許任一契約當事人片面變更，惟其變更，倘經契約當
    事人意思表示合致，本諸契約自由原則，則應予以准許。本
    件被上訴人帷邦公司要求吳佳炫支援被上訴人外邦公司從事
    較其原勞務危險為高之工作，吳佳炫既未為反對，更實際至
    被上訴人外邦公司之工地，從事該較危險之工作，顯見其業
    已同意該項要求，則吳佳炫與被上訴人帷邦公司間原有服勞
    務之內容，因此即合意變更為吳佳炫應至被上訴人外邦公司
    從事該較危險之工作，故被上訴人帷邦公司、吳佳炫均應受
    此合意變更後之內容所拘束，不容任意反悔，是被上訴人帷
    邦公司因此調動吳佳炫，即有所據，難認係屬不法之行為。
    故上訴人主張此一調動行為係不法行為云云，應係誤會，委
    不可信。被上訴人帷邦公司辯稱該調動並非不法行為等語，
    自可採信。
  (三)關於違反勞工安全衛生法第5條第1項第5款及勞工安全衛生
    設施規則第225條等：
  (1)上訴人主張被上訴人帷邦公司違反勞工安全衛生法第5條第1
    項第5款及勞工安全衛生設施規則第225條規定，致吳佳炫於
    進行烤漆板工作時，因未使用安全帶及安全帽，亦未張掛安
    全網，致吳佳炫不慎墜落死亡，被上訴人帷邦公司應依民法
    第184條第2項規定負侵權責任云云。惟被上訴人帷邦公司否
    認應負侵權責任。經查，上訴人主張前述烤漆浪板工程係由
    被告外邦公司單獨向宏陞公司所承攬施作，業據其於原審審
    理時陳述甚詳，並有該工程之契約書影本 1份在卷可稽，參
    之該工程契約書係由被上訴人 2人所共同呈提附卷，亦即被
    上訴人帷邦公司就該工程契約書之真正亦無疑義以觀，堪認
    上訴人上開所述為真，應可採信。故被上訴人帷邦公司辯稱
    該工程係由被上訴人 2人共同承攬云云，即非事實，自不可
    信。
  (2)次查，雇主對防止有墜落﹑崩塌等之虞之作業場所引起之危
    害，應有符合標準之必要安全衛生設備。又雇主對於在高度
    2公尺以上之處所進行作業，勞工有墜落之虞者，應以架設
    施工架或其他方法設置工作台。但工作台之邊緣及開口部分
    等，不在此限。雇主依前項規定設置工作台有困難時，應採
    取張掛安全網、使勞工使用安全帶等防止勞工因墜落而遭致
    危險之措施。勞工安全衛生法第5條第1項第5款、勞工安全
    衛生設施規則第225條固分別定有明文。惟勞工安全衛生法
    係以「防止職業災害，保障勞工安全與衛生」為其立法目的
    （該法第1條）。而本件被上訴人帷邦公司係經吳佳炫同意
    將其派至被上訴人外邦公司所承攬之工地現場、實際聽令被
    上訴人外邦公司指揮、分配在此工作；另被上訴人帷邦公司
    與外邦公司間亦無勞工安全衛生法第18條所定之共同作業之
    情事，既如前述。則被上訴人帷邦公司原對於吳佳炫之勞動
    力指揮命令權及勞務請求權，即已因此調動指派，而將上開
    權利讓與被上訴人外邦公司，相對而言，與此等權利相對應
    之勞工安全衛生等照顧之雇主義務，亦應由被上訴人外邦公
    司所承受為是。況本件烤漆板工程於實際上既係由被上訴人
    外邦公司所單獨負責，則工程作業範疇內，當唯僅被上訴人
    外邦公司有所實力支配、運作，故工地場所中符合勞工安全
    標準設備之建立、維護，乃至於安全衛生主管之聘請、工作
    規則之制訂，及危險工作之職前教育等勞工安全衛生之雇主
    義務，自亦唯有被上訴人外邦公司所得認識並予以現實實行
    ，而吳佳炫既經指派至該工地，實際受被上訴人外邦公司之
    指揮工作，依誠信原則，對於吳佳炫工作上之勞工安全衛生
    之照顧義務，更應解為應由被上訴人外邦公司所負責始妥。
    是被上訴人帷邦公司對於該工程而言，依前開之說明，應無
    須負擔勞工安全衛生法所定之雇主責任，而應由現場之實際
    負責者，即實際指揮命令吳佳炫工作之被上訴人外邦公司負
    勞工安全衛生法等相關之雇主之義務，此觀卷附職業災害檢
    查報告亦係認本件違反勞工安全衛生法之雇主責任，應在於
    被上訴人外邦公司，而非被上訴人帷邦公司，猶足可證。是
    上訴人主張被上訴人帷邦公司違反勞工安全衛生等所定之僱
    主義務云云，應有誤會。被上訴人帷邦公司辯稱其應無庸負
    責等語，非無理由，應可採信。
  (四)綜上所述，被上訴人帷邦公司並未短報吳佳炫之薪資，且其
    調動吳佳炫支援被上訴人外邦公司亦非不法行為，並被上訴
    人帷邦公司亦無違反勞工安全衛生法之情形，自無因此而侵
    害上訴人權益之情事，故上訴人依據侵權行為之法律關係，
    請求被上訴人帷邦公司應給付上訴人159萬3765元，及自起
    訴狀繕本送達翌日起至清償日止，按年息5﹪計算之利息，
    為無理由，不應准許。其就此部分所為假執行之聲請，因訴
    之駁回而失所附麗，亦應併予駁回。
七、原審為上訴人敗訴之判決，及駁回其假執行之聲請，並無不
    合。上訴意旨指摘原判決不當，求予廢棄改判，為無理由，
    應予駁回。
八、兩造其餘攻擊及防禦方法，核與本件判決結果無所影響，爰
    不併予一一論敘。
九、據上論結，本件上訴為無理由，依民事訴訟法第449條第1項
    、第78條，判決如主文。
中    華    民    國    95    年    10    月    3     日
                      民事第三庭審判長法  官  陳照德
                                      法  官  陳成泉
                                      法  官  曾謀貴
以上正本係照原本作成。
如對本判決上訴，須於收受判決送達後二十日內向本院提出上訴
書狀，其未表明上訴理由者，應於提出上訴後二十日內向本院提
出上訴理由書（須按他造人數附具繕本）。上訴時應提出委任律
師為訴訟代理人之委任狀。具有民事訴訟法第四百六十六條之一
第一項但書或第二項之情形為訴訟代理人者，另應附具律師及格
證書及釋明委任人與受任人有該條項所定關係之釋明文書影本。
                                      書記官  李妍嬅
中    華    民    國    95    年    10    月    4     日
                                                      Ｈ


司法院資訊處製作；財團法人民間司法改革基金會備份。
